臺灣高等法院刑事裁定
110年度毒抗字第1331號
抗  告  人
即  被  告  蕭博彥



上列抗告人因毒品危害防制條例案件，不服臺灣臺北地方法院中
華民國110年8月27日裁定（110年度毒聲字第830號），提起抗告
，本院裁定如下：
    主  文
抗告駁回。  
    理  由
一、原裁定意旨略以：抗告人即被告甲○○（下稱被告）自民國11
    0年2月26日於臺大醫院住院接受治療，竟基於施用第一級毒
    品之犯意，於同年3月11日8時10分許，在該病房11A21-1號
    病床上，以將第一級毒品海洛因粉末摻和礦泉水置入針筒注
    射手臂之方式，施用海洛因1次；嗣為護理師巡房時發覺其
    手臂流血與針筒並報警到場，經被告自行交付海洛因1包、
    針筒1支，且經其同意採尿送驗結果呈嗎啡、可待因、鴉片
    類陽性反應等事實，業經被告自白不諱，且有勘察採證同意
    書、查獲施用（持有）毒品案件經過情形紀錄表、台灣尖端
    先進生技醫藥股份有限公司110年3月26日濫用藥物檢驗報告
    、交通部民用航空局航空醫務中心毒品鑑定書、臺北市政府
    警察局偵辦毒品案件尿液檢體委驗單各1紙存卷可查，並有
    海洛因1包、針筒1支扣案可資佐證，故被告施用第一級毒品
    犯行，堪以認定。又被告前於87年8月13日執行觀察、勒戒
    完畢釋放，其後仍有施用毒品案件，已非初犯，檢察官聲請
    將被告送觀察、勒戒，自屬有據，應予准許，爰依法裁定應
    送勒戒處所觀察、勒戒等語。
二、抗告意旨略以：被告於臺大醫院開刀住院期間，因病疼痛而
    施用第一級毒品，已深自後悔而於警詢時坦承犯行，並主動
    配合交出所有毒品；再其住院期間又查出罹患淋巴癌第四期
    而需持續接受治療、追蹤，請求撤銷原裁定，讓其受戒癮治
    療處分，並在外持續治療等語。
三、按「犯（毒品危害防制條例）第10條之罪者，檢察官應聲請
    法院裁定，或少年法院（地方法院少年法庭）應先裁定，令
    被告或少年入勒戒處所觀察、勒戒，其期間不得逾2月」、
    「觀察、勒戒後，檢察官或少年法院（地方法院少年法庭）
    依據勒戒處所之陳報，認受觀察、勒戒人無繼續施用毒品傾
    向者，應即釋放，並為不起訴之處分或不付審理之裁定；認
    受觀察、勒戒人有繼續施用毒品傾向者，檢察官應聲請法院
    裁定或由少年法院（地方法院少年法庭）裁定令入戒治處所
    強制戒治，其期間為6個月以上，至無繼續強制戒治之必要
    為止。但最長不得逾1年」、「依前項規定為觀察、勒戒或
    強制戒治執行完畢釋放後，3年後再犯第10條之罪者，適用
    前2項之規定」、「觀察、勒戒或強制戒治執行完畢釋放後
    ，3年內再犯第10條之罪者，檢察官或少年法院（地方法院
    少年法庭）應依法追訴或裁定交付審理」，毒品危害防制條
    例第20條第1項、第2項、第3項、第23條第2項分別定有明文
    ，是依修正後毒品危害防制條例規定，觀察、勒戒或強制戒
    治執行完畢釋放後，3年後再犯施用毒品罪者，應適用觀察
    、勒戒及強制戒治之規定，3年內再犯施用毒品罪者，則應
    依法追訴。且犯毒品危害防制條例第10條之罪，祇要距最近
    1次犯該罪經觀察、勒戒或強制戒治執行完畢釋放後，已逾3
    年，即應令觀察、勒戒，不因其間是否因另犯該罪，經起訴
    、判刑或執行而受影響（最高法院109年度台上大字第3826
    號刑事裁定意旨參照）。另毒品危害防制條例第20條第1項
    規定之觀察、勒戒處分，並非對於施用毒品犯罪者之懲處，
    而係針對受處分人將來之危險所為預防、矯正措施之保安處
    分，目的係為斷絕施用毒品者之身癮及心癮，並屬強制規定
    ，凡犯毒品危害防制條例第10條之罪者，除檢察官審酌個案
    情形，依同條例第24條第1項為附命完成戒癮治療之緩起訴
    處分，可排除適用觀察、勒戒之程序外，凡經檢察官聲請，
    法院僅得依法裁定令入勒戒處所觀察、勒戒，以查其是否仍
    有施用毒品傾向，並據以斷定幫助受處分人徹底戒毒之方法
    。又毒品危害防制條例第24條第1項之規定對於「初犯」及
    「3年後再犯」毒癮治療方式，採行「觀察、勒戒」與「緩
    起訴之戒癮治療」並行之雙軌模式；立法者既賦予檢察官選
    擇上述雙軌制度之權限，則檢察官之職權行使，法院原則上
    應予尊重，僅就檢察官之判斷有違背法令、事實認定有誤或
    其他裁量重大明顯瑕疵等事項，予以有限之低密度審查。
四、經查：
  ㈠被告於110年3月11日8時10分許，在臺大醫院病床上，施用第
    一級毒品海洛因1次，隨即因護理師到場巡視發覺，並扣得
    海洛因1包、針筒1支之事實，業經被告於警詢時坦承不諱（
    見臺灣臺北地方檢察署110年度毒偵字第1872號卷，下稱毒
    偵卷，第6頁），而其為警採集之尿液檢體，送驗結果呈可
    待因、嗎啡陽性反應，有台灣尖端先進生技醫藥股份有限公
    司110年3月26日濫用藥物檢驗報告、臺北市政府警察局偵辦
    毒品案件尿液檢體委驗單各1紙附卷可稽（尿液檢體編號皆
    為：115452；見毒偵卷第33至36頁）；且扣案之白色粉末1
    袋，確檢出第一級毒品海洛因成分（驗餘淨重0.1253公克）
    一節，亦有交通部民用航空局航空醫務中心110年3月26日航
    藥鑑字第0000000號鑑定書1份在卷足憑（見毒偵卷第32頁）
    ；並有前揭海洛因1包、針筒1支扣案可證，足認被告前開任
    意性自白核與事實相符，應堪採信，故本件被告施用第一級
    毒品犯行可堪認定。
  ㈡被告前因施用毒品案件，經本院依87年5月20日修正之毒品危
    害防制條例裁定將被告送勒戒處所執行觀察、勒戒後，認無
    繼續施用毒品之傾向，於87年8月13日執行完畢釋放出所，
    並經本院以87年度上訴字第2847號為免刑判決確定；其後被
    告雖多次再犯施用毒品罪，惟均經法院依法判處罪刑，並未
    再接受觀察、勒戒或強制戒治，有本院87年度上訴字第2847
    號判決、被告前案紀錄表附卷可查。是本案被告施用海洛因
    之犯行，距其最近一次因施用毒品經觀察、勒戒執行完畢日
    （即87年8月13日）既已逾3年，且未曾經完成視同觀察、勒
    戒之戒癮治療，則依前揭規定，即應再令觀察、勒戒，且不
    因其間是否另犯施用毒品案件經起訴、判刑或執行而有不同
    ；再者，檢察官於判斷被告為戒癮治療或觀察勒戒之裁量權
    行使前，依據卷內資料，考量被告前於87年8月13日執行觀
    察勒戒完畢釋放後，仍有施用毒品案件，已非初犯，本次雖
    因病痛住院，仍有管道取得第一級毒品，甚而明目彰膽在病
    房內施用等節後，認定其顯已施用毒品成癮，施以戒癮治療
    難收成效等情，業以聲請書敘明在卷，故檢察官斟酌個案具
    體情節，依毒品危害防制條例第20條第3項、觀察勒戒處分
    執行條例第3條第1項之規定，向法院聲請觀察、勒戒之處遇
    措施，即難謂有裁量逾越、濫用或違反比例原則之明顯違失
    或不當之處。原審經核檢察官之聲請，依據現行法律規定，
    而為適法之裁定，自屬正當。
  ㈢被告雖請求撤銷原裁定，讓其接受戒癮治療處分云云。然查
    ：觀諸被告於警詢時固稱「我有在聯合醫院(昆明院區)接受
    美沙冬替代治療」，且有臺北市立聯合醫院(昆明院區)診斷
    證明書附卷可稽（見毒偵卷第6、31頁），惟參以被告同次
    警詢自承「已經很久沒有在聯合醫院(昆明院區)接受美沙冬
    替代治療」、「大約2、3天施用毒品（海洛因）1次」等語
    （見毒偵卷第6頁），及上開診斷證明書僅記載於110年2月2
    3日門診1次之情，足見被告於該次門診治療後，即未再接受
    後續之戒癮療程；況且，本件乃係於接受上開戒癮門診後再
    為施用毒品之舉，甚且被告自承仍有頻繁、密集施用毒品之
    行為，顯見其根本無法自行戒除施用毒品之習性，益徵被告
    難以透過以社區醫療處遇替代監禁式治療之方式戒除毒癮，
    則檢察官本案逕為聲請觀察、勒戒，自難認有何裁量違法、
    不當之處；準此，被告上開所請，顯屬無據。至被告提出診
    斷書證明因罹患淋巴癌而需持續接受治療、追蹤之情，參酌
    該診斷證明書之醫囑項內僅載明被告「於門診持續追蹤治療
    」等語，尚難認其業已符合戒治處分執行條例第7條第1項各
    款所列應拒絕入所之情事，且此乃是執行單位依照個案具體
    審認、判斷事項，屬執行問題，自無足解免其依法應受之觀
    察、勒戒處分，併予說明。綜上所述，原審依檢察官之聲請
    裁定命被告送勒戒處所觀察、勒戒，經核其認事用法並無違
    誤，抗告意旨請求撤銷原裁定，另為讓其接受戒癮治療之處
    分云云，為無理由，應予駁回。
據上論斷，應依刑事訴訟法第412條，裁定如主文。
中　　華　　民　　國　　110 　年　　9 　　月　　30　　日
                  刑事第十五庭  審判長法　官  陳芃宇
                                      法  官  陳勇松
                                      法  官  陳俞伶   
以上正本證明與原本無異。
不得再抗告。
                                      書記官  朱家麒
中　　華　　民　　國　　110 　年　　10　　月　　4 　　日